臺灣屏東地方法院民事判決　　　　　　　　　　　 九十三年度家訴字第一九號
　　原　　　告　辛○○
　　被　　　告　庚○○
　　　　　　　　己○○
　　兼右一人訴　戊○○
　　訟代理人
　　　　　　　　丙○○
　　　　　　　　乙○○
　　　　　　　　甲○○
　　　　　　　　丁○○
右當事人間請求分割遺產事件，本院於民國九十三年五月十四日辯論終結，判決如左
：
    主  文
原告之訴駁回。
訴訟費用由原告負擔。
    事實及理由
一、原告主張：兩造之被繼承人王生和於民國九十三年五月二十九日死亡，原告辛○○、被告庚○○、己○○、戊○○、丙○○、乙○○、甲○○、丁○○均為王生
    和之子女，為被繼承人之第一順位繼承人，王生和遺有坐落屏東縣內埔鄉○○段
    八四一、八四○、一一一六、一一一七號土地（附表一之土地，下稱系爭遺產）
    ，兩造之應繼分各為八分之一，系爭遺產由兩造公同共有，兩造未能就系爭遺產
    辦理繼承登記，亦無法協議分割，系爭土地並無法律禁止分割或兩造訂有不分割
    之約定，為此依民法第一千一百六十四條規定請求分割被繼承人所遺系爭土地。
    故聲明求為：被告應協同原告就系爭附表一之土地按原告與被告庚○○、己○○
    、戊○○、丙○○、乙○○、甲○○、丁○○應繼分各八分之一辦理繼承登記後
    予以分割云云。
二、被告庚○○、己○○、戊○○、丙○○、乙○○、甲○○、丁○○則不同意分割
    ，請求駁回原告之訴等語。
三、兩造不爭執之事實：
（一）被繼承人王生和於九十三年五月二十九日死亡，原告辛○○、被告庚○○、己○○、戊○○、丙○○、乙○○、甲○○、丁○○均為王生和之子女，為被繼
      承人之第一順位繼承人，應繼分各為八分之一。
（二）王生和死後遺有坐落屏東縣內埔鄉○○段八四一、八四○、一一一六、一一一
      七號土地之系爭遺產，且未辦理繼承登記。
四、得心證之理由：
本件應審究者為原告得否就公同共有之遺產請求被告為分別共有之繼承登記並請求分
割共有物及原告得否就部分遺產請求分割遺產？
    按「民法第一千一百六十四條所定之遺產分割，係以遺產為一體，整個的為分割
    ，而非以遺產中個個財產之分割為對象，亦即遺產分割之目的在遺產公同共有關
    係全部之廢止，而非個個財產公同共有關係之消滅。上訴人既依民法第一千一百
    六十四條規定訴請分割遺產，除非依民法第八百二十八條、第八百二十九條規定
    ，經全體公同共有人同意，僅就特定財產為分割，否則依法應以全部遺產為分割
    對象。」、「請求分割遺產，應以全部遺產為整體分割，不得以遺產中之各個財
    產為分割之對象。」早經最高法院迭著有八十八年度台上字第二八三七號、八十
    七年度台上字第一四八二號判決要旨可供參照。查被繼承人王生和之遺產除系爭
    附表一之土地外，尚有坐落屏東縣內埔鄉○○段第一二七號土地及門牌號碼屏東
    縣內埔鄉○○村○○路五０巷一五號房屋，業據本院依職權向屏東縣潮州地政事
    務所調取王生和財產查詢清單查明無誤，有該所函覆一件在卷可參，且為兩造所
    不爭執（見本件第八十二頁），原告僅以王生和附表一中之系爭土地即此特定財
    產請求裁判分割，並未以王生和全部遺產為整體分割，原告請求裁判分割系爭房
    地，無從准許。再者，本件原告主張兩造之被繼承人王生和死亡後遺有附表一之
    土地，兩造迄未辦理繼承登記之事實，業如前述，依土地法第七十二條、第七十
    三條第一項、土地登記規則第一百二十條規定，原告本得為王生和之全體繼承人
    利益，單獨就系爭遺產申請為公同共有之繼承登記，並無以訴請求王生和之其他
    繼承人協同辦理分別共有之繼承登記之必要，而查，繼承，因被繼承人死亡而開
    始，且繼承人自繼承開始時，除本法另有規定外，承受被繼承人財產上之一切權
    利、義務，民法第一千一百四十七條、第一千一百四十八條定有明文。又按民法
    第一千一百五十一條規定，繼承人有數人時，在分割遺產前，各繼承人對於遺產
    全部為公同共有。而公同共有人就公同共有物無所謂應有部分，至於土地之繼承
    登記，依照土地法第七十三條規定，得由任何繼承人為全體繼承人聲請之，原毋
    庸為裁判上之請求。又依土地登記規則第三十一條第一項規定（現修正條文為第
    一百二十條第一項），繼承之土地原則上應申請為公同共有之登記，其經繼承人
    全體同意者，始得申請為分別共有之登記。是以共有人中之一人或數人不得請求
    協同按應有部分辦理繼承登記。最高法院九十年台上字第一二Ｏ二號判決可資參
    照，從而原告請求被告協同原告就系爭附表一之遺產辦理應繼分各為八分之一繼
　　承登記，不應准許。
五、從而，原告請求被告協同原告就系爭附表一之土地辦理分別共有繼承登記，併請
    求分割共有物，為無理由，應予駁回。
六、結論：本件原告之訴為無理由，並依民事訴訟法第七十八條，判決如主文。
中　　　華　　　民　　　國　　九十三　　年　　　五　　　月　　二十八　　日
                                    臺灣屏東地方法院少年及家事庭
~B法　　　官　李芳南
右為正本，係照原本作成。
如不服本判決，應於送達後廿日內，向本院提出上訴狀。
~B法院書記官　潘豐益
中　　　華　　　民　　　國　　九十三　　年　　　五　　　月　　二十八　　日
附表一
   土地地號及面積                       所有人及所有權範圍
一 屏東縣內埔鄉○○段八四○號土地     王生和，應有部分二十分之一
   面積二○二七．九平方公尺
二 屏東縣內埔鄉○○段八四一號土地     王生和，應有部分二十分之一
   面積四七四六．七五平方公尺
三 屏東縣內埔鄉○○段一一一六號土地   王生和，所有權全部
   面積一一九五四．一一平方公尺
四 屏東縣內埔鄉○○段一二二七號土地   王生和，應有部分五分之一
   面積二九○．五六平方公尺
